臺灣板橋地方法院刑事判決　　　　　　　93年度易字第1094號
公　訴　人　臺灣板橋地方法院檢察署檢察官
被　　　告　甲○○
上列被告因詐欺案件，經檢察官聲請簡易判決處刑（92年度偵字
第15599 號），經本院認為不宜，改依通常程序審理，判決如下
：
    主  文
甲○○連續幫助意圖為自己不法之所有，以詐術使人將本人之物
交付為常業，處有期徒刑貳年陸月。
    事  實
一、甲○○（原名：余福文）因其成年友人「古右宜」之介紹，
    認識真實年籍姓名不詳綽號「張先生」、「陳先生」之成年
    公司使用，則可獲得每月新台幣（下同）60000 元之報酬，
    共可支領3 個月，另加20000 元之車馬費。甲○○雖可預見
    「張先生」、「陳先生」等人經營公司，不以本人名義申請
    開立而以高價向他人收購支票存款帳戶，顯有以虛設公司名
    義從事詐欺或其他不法行為之可能，且其本身並無兌現支票
    之能力，如提供空白支票與他人使用，顯足以幫助他人從事
    詐欺或其他不法之犯行，竟不違背其本意，仍為賺取高額之
    報酬，而基於幫助常業詐欺未必故意之概括犯意，自90年1
    月起至同年3 月間止，連續向第一商業銀行蘆洲分行、上海
    商業儲蓄銀行蘆洲分行、玉山商業銀行三重分行、花蓮區中
    小企業銀行蘆洲分行、華南商業銀行蘆洲分行、彰化商業銀
    行蘆洲分行、寶華商業銀行蘆洲分行、安泰商業銀行新莊分
    行申請開立帳號000000000 、000000000 、000000000 、
    000000000 、000000000 、000000000 、000000000 、
    000000000000號支票存款帳戶，並先後於申請後，在臺北市
    內不詳地點，連續將前述支票存款帳戶出售予「張先生」、
    「陳先生」等人共組之詐欺集團，並交付開戶用印章與「張
    先生」、「陳先生」，由之自行前往銀行請領空白支票，「
    張先生」、「陳先生」則按月給付40000 元與甲○○，共計
    給付3 個月120000元。嗣「張先生」、「陳先生」等人共組
    之詐欺集團即以甲○○前述支票存款帳戶之支票為支付工具
    ，向不特定之公司訂購大量貨品，致各該公司陷於錯誤而陸
    續交貨，再將之轉賣變現，並均恃此收入為生。而如附表所
    示之支票4 紙即輾轉由丁○○、丙○○取得，後因丁○○、
    丙○○持之向乙○○借款，經乙○○屆期提示均不獲付款，
    幾經查詢結果，發現以甲○○名義簽發之支票共計退票864
    張，金額高達000000000 元始查悉上情。
二、案經乙○○訴請臺灣板橋地方法院檢察署檢察官偵查後聲請
    簡易判決處刑，經本院認為不宜，改依通常程序審理。
    理  由
一、上揭犯罪事實，業經被告甲○○於本院審理中坦承不諱，並
    有如附表所示之支票及退票理由單影本各4 紙、上海商業儲
    蓄銀行蘆洲分行93年10月12日93上蘆字第189 號函附之支票
    存款帳戶開戶資料1 份、安泰商業銀行新莊分行93年10月12
    日（93）安莊法作字第198 號函附之支票存款帳戶開戶資料
    1 份附卷可稽；又按，刑法上所謂「常業」，係指反覆以同
    種類行為為目的之社會活動之職業性犯罪而言，至於犯罪所
    得之多寡，是否恃此犯罪為唯一之謀生職業，則非所問，縱
    令兼有其他職業，仍無礙於常業犯罪之成立，因之，以被告
    名義簽發之支票，自90年9 月25日起91年11月1 日止，共計
    退票864 張，金額高達000000000 元一情，有法務部票據信
    用資訊連結作業查詢明細表、退票紀錄各1 份在卷可參，而
    「張先生」、「陳先生」等人共組之詐欺集團，並係以用空
    頭支票支付貨款之方式詐騙貨物，再將之轉售圖利，足徵「
    張先生」、「陳先生」等人共組之詐欺集團係反覆從事以詐
    欺為目的之犯罪，並均恃此等收入為生，自屬詐欺之常業犯
    ；再者，目前金融機構對於開立支票存款帳戶所設之限制並
    非嚴格，「張先生」、「陳先生」等人既共同籌組公司，其
    本可使用自己之名義申請支票存款帳戶，實無借用他人支票
    存款帳戶之必要，且支票乃支付工具，一旦簽發，發票人即
    需依票載文義負責，除非本人或與本人具有親密或信賴關係
    者，否則實無任意將開戶印章交由他人隨意請領空白支票簽
    發之理，況該等空白支票如落入不明人士手中，極易被利用
    為與財產犯罪有關之犯罪工具，此為吾人依一般生活認知所
    易於體察之常識，則一般人本於生活經驗及認識，在客觀上
    當可預見完全不相識或不甚熟識之人要求提供空白支票供其
    使用之行徑，往往與利用該空白支票進行詐騙或其他財產犯
    罪有密切關連，是被告對於販賣空白支票顯有幫助他人詐欺
    一節，應係具有不確定之故意，亦堪認定。罪證明確，被告
    犯行，洵堪認定。
二、查被告甲○○基於幫助他人犯罪之不確定故意，出售空白支
    票供真實年籍姓名不詳綽號「張先生」、「陳先生」等人共
    組之詐欺集團使用，核其所為應係犯刑法第30條第1 項、第
    340 條之幫助常業詐欺罪。原聲請簡易判決處刑書證據並所
    犯法條雖記載被告係犯刑法第30條第1 項、第339 條第1 項
    之幫助詐欺取財罪，惟其犯罪事實已清楚記載被告係基於幫
    助常業詐欺之犯意，公訴人並已當庭更正其起訴法條為刑法
    第30條第1 項、第340 條之幫助常業詐欺罪，附此敘明。又
    被告先後多次幫助常業詐欺犯行，時間緊接，所幫助之犯罪
    構成要件相同，顯係基於概括犯意為之，為連續犯，應依刑
    法第56條之規定論以一罪，並加重其刑。再被告係基於幫助
    之意思，參與常業詐欺犯罪構成要件以外之行為，為幫助犯
    ，應依刑法第30條第2 項之規定減輕其刑。被告同時有刑之
    加重減輕事由，應依刑法第71條第1 項之規定先加後減之。
    爰審酌被告因貪圖一己私利，提供空白支票供詐騙集團成員
    使用，助長詐騙集團財產犯罪之風氣，且其退票總金額高達
    000000000 元，嚴重影響社會經濟活動，造成被害人莫大之
    損失，惡性非輕，惟念其個人所得之財物僅120000元等一切
    情狀，量處如主文所示之刑，以示懲儆。又被告犯罪所得之
    120000元，業經被告花費完盡，已經被告陳明在卷，自無從
    併予諭知沒收之，附此說明。
據上論斷，應依刑事訴訟法第452 條、第299 條第1 項前段，刑
法第56條、第30條、第340 條，判決如主文。
本案經檢察官張云綺到庭執行職務。
中　　華　　民　　國　　94　　年　　2 　　月　　16　　日
                  刑事第十八庭  審判長法　官  連育群
                                      法  官  楊志雄
                                      法  官  曾淑娟
附表：
~F0
~T32
┌───┬────┬─────────┬────────┬─────┬─────┬──────┐
│編號  │發票人  │付款人            │帳號            │發票日    │票面金額  │票號        │
├───┼────┼─────────┼────────┼─────┼─────┼──────┤
│1     │甲○○  │上海商業儲蓄銀行蘆│000000000       │90年12月30│587000    │LCA455393   │
│      │        │洲分行            │                │日        │          │            │
├───┼────┼─────────┼────────┼─────┼─────┼──────┤
│2     │甲○○  │上海商業儲蓄銀行蘆│000000000       │91年1 月31│622000    │LCA466394   │
│      │        │洲分行            │                │日        │          │            │
├───┼────┼─────────┼────────┼─────┼─────┼──────┤
│3     │登和實業│安泰商業銀行新莊分│000000000000    │91年2 月28│570000    │0000000     │
│      │有限公司│行                │                │日        │          │            │
│      │（負責人│                  │                │          │          │            │
│      │：甲○○│                  │                │          │          │            │
│      │）      │                  │                │          │          │            │
├───┼────┼─────────┼────────┼─────┼─────┼──────┤
│4     │登和實業│安泰商業銀行新莊分│000000000000    │91年2 月28│760000    │0000000     │
│      │有限公司│行                │                │日        │          │            │
│      │（負責人│                  │                │          │          │            │
│      │：甲○○│                  │                │          │          │            │
│      │）      │                  │                │          │          │            │
└───┴────┴─────────┴────────┴─────┴─────┴──────┘
以上正本證明與原本無異
如不服本判決應於送達後10日內向本院提出上訴狀
                                書記官　陳金鳳
中　　華　　民　　國　　94　　年　　2 　　月　　16　　日
附錄本案論罪科刑法條全文：
中華民國刑法第340條：
以犯第339 條之罪為常業者，處一年以上七年以下有期徒刑，得
併科五萬元以下罰金。
